【裁判字號】    89,重訴,774
【裁判日期】    890720
【裁判案由】    殺人
【裁判全文】
臺灣臺中地方法院刑事判決                        八十九年度重訴字第七七四號
    公  訴  人  台灣台中地方法院檢察署檢察官
    被      告  己○○
    指定辯護人  本院公設辯護人  丁○○
右列被告因殺人案件，經檢察官提起公訴（八十九年度偵字第一０五一、三四九四號
），及移送併案（八十九年度偵字第六五二二號），本院判決如左：
    主  文
己○○連續殺人，累犯，處有期徒刑拾捌年，褫奪公權拾年。
    事  實
一、己○○曾因殺人未遂罪、竊盜罪及逃亡罪，經法院分別判處有期徒刑二年六月、
    一年六月及七月確定，應執行有期徒刑四年一月，於民國八十六年二月十四日執
    行完畢，猶不知悔改。於八十八年十月三十日凌晨五時四十分許，在台中市○○
    街一六六之一號六樓「安倪卡拉ＯＫ」店與友人辛○○、乙○○、丙○○等人喝
    酒時，與坐於鄰桌正與賴俊宏、賴俊傑等人喝酒之戊○○因敬酒發生爭吵，詎己○○竟頓萌殺意，即至該卡拉ＯＫ店吧檯內拿出水果刀一把衝向戊○○，己○○
    持該水果刀自戊○○背面將水果刀逕劃向戊○○正面喉嚨，刀刃朝向戊○○砍殺
    戊○○，戊○○情急之下隨即以雙手推開水果刀，己○○將水果刀從戊○○手中
    抽回，造成戊○○受有右頸部割傷及左手大拇指撕裂傷、右手第三指撕裂傷、第
    四指切傷、第五指撕裂傷之傷害，並因而跌倒趴在地上。賴俊宏見狀前往勸架，
    詎己○○竟基於同一之殺人概括犯意，於賴俊宏起身勸架之際，連續持該把水果
    刀朝賴俊宏胸部刺殺，刺中賴俊宏右下胸部，致賴俊宏受有右下胸銳器創合併胸
    腹腔大出血而失血過多等傷害，賴俊傑見狀欲扶持賴俊宏，己○○喝令賴俊傑蹲
    下不要動，乙○○此時前來勸架，賴俊傑趁機扶賴俊宏離去，己○○仍持水果刀
    追殺，適賴俊傑與賴俊宏所搭之電梯門關閉始未得逞，己○○即持該水果刀逃逸
    。賴俊宏嗣經送醫急救後延至同日上午八時三十分不治死亡。己○○迨於八十九
    年二月二十二日下午六時許，在臺北縣土城市○○街經警策動投案。
二、案經戊○○、賴俊宏之妻張淑玲訴由台中市警察局第一分局報請及臺灣台中地方
    法院檢察署檢察官據報相驗後偵查起訴及移送併案。
    理  由
一、訊據被告己○○矢口否認有何右揭犯行，辯稱：被告與辛○○、乙○○等人自八
    十八年十月二十九日下午九時許即開始喝酒，被告僅記得曾在晶華卡拉０卡店喝
    酒，已酒醉，不記得有無進入安倪卡拉ＯＫ店，辛○○、乙○○及卡拉ＯＫ店之
    甲○○、庚○○警訊時所言與本院開庭時所言均互相矛盾，被告因酒醉已心神喪
    失，完全不記得有殺人，嗣從朋友處得知出了人命，被告才找警方了解情況云云
    。經查：（一）被告於右揭時間在安倪卡拉ＯＫ店飲酒，因敬酒問題與戊○○發
    生口角，被告即至該店吧檯內取出水果刀一把衝向戊○○，被告持該水果刀自戊○○背面將水果刀逕劃向戊○○正面喉嚨，刀刃朝向戊○○砍殺戊○○，戊○○
    情急之下隨即以雙手推開水果刀，被告將水果刀從戊○○手中抽回，戊○○因而
    跌倒趴在地上，賴俊宏見狀起身勸架之際，被告即持該把水果刀朝賴俊宏胸部刺
    殺，賴俊傑見狀欲扶持賴俊宏，被告喝令賴俊傑蹲下不要動，此時乙○○出面勸
    架，賴俊宏向賴俊傑表示被刺到心臟，賴俊傑趁被告不注意時，扶賴俊宏往電梯
    方向跑，被告竟持水果刀追殺，適電梯迅速到達並關上門，被告始未追上等事實
    ，經證人即賴俊宏胞弟賴俊傑迭次於警訊、偵訊及本院訊問時證述明確，核與證
    人乙○○於警偵訊證述，其見戊○○雙手受傷流血倒地，被告手持水果刀等情，
    證人即安倪卡拉ＯＫ店負責人甲○○及店員庚○○於警訊、偵查及本院訊問時證
    述，被告與戊○○發生衝突，被告至吧檯持水果刀等語，被害人戊○○於警、偵
    訊及本院訊問時指訴，被告如何與之發生口角並持水果刀殺向其頸部等情均相符
    。被告空言否認證人證詞，自非可採。另證人乙○○業於警偵訊陳述甚詳，本院
    傳、拘乙○○均未所獲，被告請求再傳訊，核無必要，併此敘明。（二）又殺傷
    戊○○及賴俊宏之人確為被告，經證人賴俊傑、甲○○、庚○○及戊○○當庭指
    認被告及於警偵訊指認被告口卡無訛，另證人乙○○亦於警偵訊指認被告口卡無
    誤，有筆錄在卷可按。再被告確與辛○○、乙○○、丙○○等人前往安倪卡拉Ｏ
    Ｋ店飲酒，途中丙○○先行離席等情，亦經證人辛○○、乙○○及丙○○於警訊
    證述及指認被告口卡明確，辛○○及丙○○更於本院訊問時當庭指認被告確在安
    倪卡拉ＯＫ店飲酒，有筆錄在卷可憑。又被告亦自承與辛○○、乙○○及丙○○
    均無過節，其任意指摘被證人誣陷，自非可採。另證人甲○○及庚○○均結證稱
    ：辛○○曾帶被告離開位於六樓安倪卡拉０Ｋ店至一樓，惟被告並未隨辛○○離
    開，被告隨即又上樓並發生凶殺案等語，與證人辛○○於警訊、偵訊及本院八十
    九年四月十日及八十九年五月二十二日訊問時陳述，伊見被告與戊○○爭執，即
    拉被告離開店內云云不合。然查證人辛○○於警訊時證述，被告與戊○○發生口
    角，被告持刀架在戊○○脖子上，賴俊宏衝向被告，被告持刀刺向賴俊宏，伊即
    拉被告與陳文章離開現場，坐計程至陳文章店內云云；偵訊時改稱，被告與隔壁
    桌衝突，伊見戊○○雙手流血，未見被告刺殺賴俊宏，伊將被告拉走等語，本院
    訊問時先則陳述，伊見被告與戊○○爭吵，即拉被告與陳文章前往陳文章位於台
    中市○○路店內，不知發生何事云云；嗣改表示，伊拉被告與陳文章離開安倪卡
    拉ＯＫ店坐計程車至陳文章店內，不記得被告是否上計程車，亦不記得被告中途
    有無下車等語。查證人辛○○就被告有無殺害戊○○及賴俊宏乙節，前後供陳矛
    盾；再辛○○雖一再表示明確記得其曾拉被告下樓，但並未記得被告有無坐上計
    程車及被告是否亦一同在陳文章店內，益證證人甲○○及庚○○前開證詞確實可
    信。因此辛○○就其未親見被告殺害戊○○及賴俊傑之對被告有利之證詞，因辛○○已事先離去，此部分之證詞無法採為作被告有利之證據。惟因辛○○始終陳
    稱被告亦在安倪卡拉ＯＫ店內飲酒，該部分之證詞仍可採信。（三）被告持以殺
    人之水果刀一把，刀刃長約二十一公分，含刀柄約三十公分，甚為銳利，經證人
    甲○○及庚○○證述明確，並有甲○○提供同型水果刀一把扣案及拍攝之照片二
    幀附卷可稽。另被害人戊○○受有右頸部割傷及左手大拇指撕裂傷、右手第三指
    撕裂傷、第四指切傷、第五指撕裂傷等傷害，經戊○○指訴明確，並有財團法人
    私立中國醫藥學院附設醫院診斷證明書附卷可稽；被害人賴俊宏右胸部下方近腹
    部有一銳器創，離其身體中線八點五公分，距離頭頂部五十七公分，創口長度約
    九公分、深度約十五公分，傷到後胸腔及肝、肺臟等處，且刀子有下壓之傷口，
    致受有右下胸部銳器創合併胸腹腔大出血而失血過多等傷害，經送醫急救後延至
    當日上午八時三十分不治死亡，有澄清綜合醫院初診資料單附卷可查，亦經檢察
    官督同法醫師相驗、解剖並鑑定死因屬實，製有相驗筆錄、解剖筆錄、解剖紀錄
    、相驗屍體證明書、驗斷書及現場照片、相驗照片、解剖照片多紙在卷可憑。查
    上開水果刀甚為鋒利，人體頸部有動脈血管甚為脆弱，胸部更係人體重要器官要
    害之處，以刀刃長約二十一公分之水果刀朝人體頸部及胸部割傷或刺傷，必大量
    出血致人於死，為眾所周知之常情，自亦為被告所明知，被告竟仍持水果刀逕朝
    戊○○頸部揮砍，若非戊○○以雙手抓住刀刃，被告非僅傷及戊○○脖子及雙手
    手指而已，是被告有置戊○○於死之殺人決意甚明；又被告復持該水果刀刺向賴
    俊宏之胸部，且用力甚猛，造成賴俊宏右下胸部有長達九公分、深達十五公分傷
    ，並傷到後胸腔及肝、肺臟等處，且刀子有下壓之傷口，是被告有置賴俊宏於死
    之殺人決意，至為灼然。被告對於持銳利水果刀割人頸部刺人胸部足以致命之事
    實既有認知，竟仍持水果刀手刃戊○○頸部及刺殺賴俊傑胸部，被告行為與被害
    人之死亡間，具有相當因果關係無訛。（四）另被告因與戊○○發生口角，至吧
    檯持水果刀殺害戊○○及賴俊宏，喝令賴俊傑蹲下不要動，於賴俊傑扶賴俊宏離
    開安倪卡拉ＯＫ店時，被告仍持刀追逼等情，如前所述，查被告雖有飲酒之事實
    ，經證人丙○○、辛○○及乙○○等人證述明確，然被告尚能與戊○○發生爭吵
    ，並知至吧檯持水果刀，知賴俊傑見其兄受傷欲扶持時，喝令賴俊傑蹲下不要動
    ，見賴俊傑扶持賴俊宏離去時，甚至持刀追趕，顯見被告於殺害戊○○及賴俊宏
    時，並無因酒精導致精神耗弱或心神喪失程度，辯護人聲請訊問證人辛○○及丙○○被告飲酒量，核無必要。況被告於八十八年十月十二日以每月新台幣五千元
    之代價向丙○○承租台中市○○路○段十巷一一０弄八五號四樓房間等語，經丙○○陳述實在，被告亦自承酒醒後人在三溫暖店，嗣前往雲林縣虎尾鎮其姊姊住
    處取衣服前往桃園林口及台北縣三重等地，一個月後才與辛○○與丙○○聯絡等
    語，查被告既向丙○○承租房間，於案發後即逃離台中，未回承租處所，益徵被
    告於殺害戊○○及賴俊傑時意識清晰並逃逸以圖脫免刑責。（五）綜上所陳，被
    告前開所辯顯係卸責之詞，不足採信，本案事證明確，被告犯行堪以認定。
三、核被告所為，係犯刑法第二百七十一條第一項之殺人罪及同法第二百七十一條第
    二項、第一項之殺人未遂罪。其所為上開二行為，時間緊接，犯罪構成要件相同
    ，顯係出於概括犯意反覆為之，為連續犯，應依刑法第五十六條連續犯之規定論
    以一罪之殺人罪，且除死刑及無期徒刑不得加重外，有期徒刑部分並加重其刑。
    併辦部分與起訴部分為同一事實，本院自得併予審究，併此敘明。又被告曾因殺
    人未遂罪、竊盜罪及逃亡罪，經法院分別判處有期徒刑二年六月、一年六月及七
    月確定，應執行有期徒刑四年一月，於八十六年二月十四日執行完畢，有臺灣高
    等法院被告全國前案紀錄表及臺灣台中地方法院檢察署刑案資料查註紀錄表附卷
    可稽，其於受有期徒刑執行完畢後，五年以內再犯本件有期徒刑以上刑之罪，為
    累犯，應依刑法第四十七條累犯之規定，加重其刑，並遞加之。爰審酌被告素行
    不佳，與戊○○、賴俊宏並不相識亦素無怨隙，僅因敬酒糾紛一時口角，竟萌殺
    意，痛下殺手，殺傷戊○○又將與之無糾紛並前往勸架之賴俊宏殺害，於賴俊傑
    扶賴俊宏逃出時復持刀追逼，事後不僅未加探視被害人戊○○及賴俊宏之家屬，
    反而逃匿無蹤，冀圖規避民事刑事責任，毫無悔意，惡性非輕及檢察官具體求刑
    等一切情狀，量處如主文所示之刑。又被告所犯之罪，係奪取他人生命，依該罪
    之性質，認有宣告褫奪公權之必要，並宣告褫奪公權十年，以示懲儆。扣案之水
    果刀一把，非被告所有亦非被告犯罪所用之物，不另為沒收之諭知，附此敘明。
據上論斷，應依刑事訴訟法第二百九十九條第一項前段，刑法第二百七十一條第一項
、第五十六條、第四十七條、第三十七條第二項，判決如主文。
本案經檢察官陳幸敏到庭執行職務
中      華      民      國      八十九      年      七      月    二十  日
                                  臺灣臺中地方法院刑事第七庭
                                        審判長法官翁芳靜
                                              法官張恩賜
                                              法官林郁婷
右正本證明與原本無異。
如不服本判決，應於送達後十日內向本院提出上訴狀 （須附繕本） ，上訴於台灣高
等法院台中分院。
                                        書記官
中      華      民      國      八十九      年      七      月    二十 日
附錄論罪科刑法條
刑法第二百七十一條第一項：殺人者，處死刑、無期徒刑或十年以上有期徒刑。


司法院資訊處製作；財團法人民間司法改革基金會備份。
